【裁判字號】    97,上易,2118
【裁判日期】    980120
【裁判案由】    竊盜
【裁判全文】
臺灣高等法院臺中分院刑事判決        97年度上易字第2118號
上  訴  人  臺灣臺中地方法院檢察署檢察官
上  訴  人
即  被  告  乙○○
上列上訴人因竊盜案件，不服臺灣臺中地方法院97年度易字第36
90號中華民國97年10月9 日第一審判決（起訴案號：臺灣臺中地
方法院檢察署97年度偵字第11416 號），提起上訴，本院判決如
下：
    主  文
原判決撤銷。
乙○○無罪。
    理  由
一、公訴意旨略以：上訴人即被告（下稱被告）乙○○意圖為自
    己不法之所有，於民國97年4月24日下午某時許，攜帶客觀
    上對人之生命、身體具有危險性，可供兇器使用之一字螺絲
    起子、十字螺絲起子、老虎鉗、美工刀、鐮刀各1支，進入
    甲○○所有位於在臺中市○區○○路一段210號3樓，現無人
    居住之空屋內，竊取家用電線2條，得手後，於同日6時許，
    當場以鎌刀將電線之塑膠皮削去之際，為警據報在上址處查
    獲，並扣得家用電線2條，一字型螺絲起子、十字螺絲起子
    ，老虎鉗、美工刀及鐮刀各1支。因認被告涉犯刑法第321條
    第1項第3款之攜帶兇器竊盜罪嫌。
二、按犯罪事實應依證據認定之，無證據不得認定犯罪事實；不
    能證明被告犯罪者，應諭知無罪之判決，刑事訴訟法第 154
    條第2 項、第301條第1項前段分別定有明文。而事實之認定
    ，應憑證據，如未能發現相當證據，或證據不足以證明，自
    不能以推測或擬制之方法，以為裁判基礎，最高法院40年台
    上字第86號判例意旨足資參照。又依刑事訴訟法第161條第1
    項之規定：檢察官就被告犯罪事實，應負舉證責任，並指出
    證明之方法。因此，檢察官對於起訴之犯罪事實，應負提出
    證據及說服之實質舉證責任。倘其所提出之證據，不足為被
    告有罪之積極證明，或其指出證明之方法，無從說服法院以
    形成被告有罪之心證，基於無罪推定之原則，自應為被告無
    罪判決之諭知，亦有最高法院92年台上字第128 號判例要旨
    足參。且刑事訴訟上證明之資料，無論其為直接證據或間接
    證據，均須達於通常一般人均不致於有所懷疑，而得確信其
    為真實之程度，始得據為有罪之認定，若其關於被告是否犯
    罪之證明未能達此程度，而有合理性懷疑之存在，致使無從
    形成有罪之確信，根據「罪證有疑，利於被告」之證據法則
    ，即不得遽為不利被告之認定，此觀諸最高法院76年台上字
    第4986號判例意旨亦甚明顯。
三、證據能力部分：
    按刑事訴訟法第159條第1項雖規定，被告以外之人於審判外
    之言詞或書面陳述，除法律有規定外，不得作為證據。惟同
    法第159條之5明定：「被告以外之人於審判外之陳述，雖不
    符前4 條之規定，而經當事人於審判程序同意作為證據，法
    院審酌該言詞陳述或書面陳述作成時之情況，認為適當者，
    亦得為證據。」、「當事人、代理人或辯護人於法院調查證
    據時，知有第159條第1項不得為證據之情形，而未於言詞辯
    論終結前聲明異議者，視為有前項之同意。」，其立法理由
    在於傳聞證據未經當事人之反對詰問予以核實，乃排斥其證
    據能力。惟當事人如放棄對原供述人之反對詰問權，於審判
    程序表示同意該等傳聞證據可作為證據，此時，法院除認該
    傳聞證據欠缺適當性外，自可承認其證據能力。又當事人、
    代理人或辯護人於調查證據時，知有刑事訴訟法第159條第1
    項不得為證據之情形，卻表示「對於證據調查無異議」、「
    沒有意見」等意思，而未於言詞辯論終結前聲明異議者，應
    視為已有將該等傳聞證據採為證據之同意，最高法院93年度
    台上字第3533號、94年度台上字第2976號判決亦採同一見解
    。經查：本案被告及檢察官於本院審判期日，對於下列經本
    院調查之證據方法，均表示對證據能力不爭執，復於審判期
    日就本院一一提示之前揭證據方法於言詞辯論終結前，均亦
    未就所調查之證據主張有刑事訴訟法第159條第1項不得為證
    據之情形，是參照上開說明要旨，本案經調查之證據，均有
    證據能力，合先敘明。
四、公訴意旨認為被告涉有加重竊盜罪嫌，無非係以：(1)被告於
    警詢時坦承犯行；(2)被害人甲○○於警詢之指訴；(3)搜索扣
    押筆錄、扣押物品目錄表、贓物認領保管收據及查獲現場照
    片在卷；(4)一字型螺絲起子、十字螺絲起子，老虎鉗、美工
    刀及鐮刀扣案，資為其主要論據。訊據被告乙○○固坦承有
    進入被害人甲○○所有位在臺中市○區○○路一段210號3樓
    ，現正出待售之無人居住之住宅內乙情，然堅決否認有何竊
    盜犯行，辯稱：伊沒有竊盜犯行，伊只是進入上開空屋去撿
    拾人家不要的廢棄電線等語。
五、經查：
  (一)被告於警詢時雖供稱：「警方人員到達現場時，我正在以我
    所攜帶之鐮刀削去我欲竊取之銅製電線塑膠表皮」，惟核與
    其於原審及本院供稱伊係進入上開空屋拾拾東西等語不符，
    且按被告之自白，不得作為有罪判決之唯一證據，仍應調查
    其他必要之證據，以察其是否與事實相符，刑事訴訟法第15
    6條第2項定有明文，是自難僅以被告於警詢時之自白作為認
    定其有罪之唯一證據。
  (二)上揭臺中市○○區○○路一段210 號房屋，係被害人甲○○
    所有，於案發當時係無人居住之空屋乙節，業據證人即被害
    人甲○○於警詢、本院審理時證稱甚詳，並有該房屋之照片
    在卷可憑，是此部分之事實堪可認定。
  (三)次者，證人即被害人甲○○證稱：「（這房子是否你的？）
    是的，那是空屋，已經有5 個月沒有人居住。（除了電線外
    ，你家中還有何東西被偷？）警察通知我，我才知道家中已
    經沒有電，鋁門窗也不見，1樓的門也不見，1 、2、3 樓的
    鋁門窗部分全部都被拆了。」、證人即查獲本案之警員杜忠
    勝於本院審理時證稱：「（該房子大門有無被破壞？）這間
    房子的側門不見了，我在附近找都找不到這個門，我在被告
    的車上也沒有看到門。（有無證據顯示門是被告當日拆走？
    ）沒有。」各等語，準此，該房屋既已閒置達5 個月，期間
    亦無人看管，該屋側門及鋁門窗均遭人拆走，而證人杜忠勝
    或甲○○並未目睹被告是否有拆解該屋門窗，亦無任何證據
    證明該房屋之門窗係遭被告所破壞，顯見自甲○○搬離上址
    起至本件案發為止，應有其他人曾進入該屋破壞或行竊甚明
    。
  (四)再者，證人即杜忠勝證稱：「（本案是否你查獲？）是的。
    （你為何查獲本案？）因為民眾報案說系爭空屋有人在裡面
    拿東西，剛好我們在巡邏，所以就到那裡處理，我們進去之
    後就逐一查看，從1樓看到3樓，那個房子是同一戶透天3 層
    樓，在3樓倒數第2間房間，看到被告拿著鐮刀在削電線，電
    線都在地上。（那些電線原本是在房子裡面就有的電線？）
    我不知道，我到現場時後電線就在地上。（提示電線的照片
    ，那些電線是不是你看到的時候就在地上？）是。（那些電
    線是否從牆壁內拉出來。）看不出來。（你到現場有無檢查
    電線被剪的痕跡？）我沒有做檢查。」、證人即被害人甲○
    ○證稱證稱：「（照片上的證物電線是何人的？）我不敢確
    定是否我家的。」，是證人杜忠勝達到現場時，所見係已遭
    人剪下並放置於地上之電線，其並未目賭被告有剪下電線之
    行為，而證人甲○○亦無法確認該等電線是否為其所有，既
    無法認定在案發現場地上之電線為被告所剪下，而依該房屋
    無人居住、現場門窗遭人破壞、尚有他人曾進入該屋等情以
    觀，實難排除該等電線非遭其他人剪下，置於該屋地上，亦
    難認非遭人棄置之物，則被告於空屋內撿拾不詳之人棄置之
    電線，即非無可能。從而，自難僅憑警員查獲時，被告在上
    開空屋內並手拿電線，遽認被告有偷竊該電線之犯行。
六、綜上，被告所辯伊係在該空屋內撿拾他人不要的廢棄電線，
    並非竊盜等語，並非不可採信。而被告主觀上既出於廢棄物
    之認知，而拿取電線，尚難謂有竊盜之犯罪故意。此外，復
    查無其他確切之證據足證被告有公訴人所指之犯行，依上開
    說明，應認不能證明被告犯罪。原審未予詳查，遽為被告科
    刑之判決，尚有未當。檢察官上訴認本件被告應構成竊盜既
    遂罪，為無理由，被告上訴意旨堅決否認犯行，指摘原判決
    不當，為有理由，自應由本院將原判決撤銷改判，另為被告
    無罪之諭知。
據上論斷，應依刑事訴訟法第369 條第1 項前段、第364 條、第
301條第1項，判決如主文。
本案經檢察官丙○○到庭執行職務。
中    華    民    國    98    年     1    月    20    日
            刑事第五庭  審判長法  官  趙  春  碧
                              法  官  賴  恭  利
                              法  官  何  秀  燕
以上正本證明與原本無異。
不得上訴。
                              書記官  阮  正  枝
中    華    民    國    98    年     1    月    20    日


司法院資訊處製作；財團法人民間司法改革基金會備份。
